【裁判字號】    99,上易,723
【裁判日期】    991021
【裁判案由】    家庭暴力之傷害
【裁判全文】
臺灣高等法院高雄分院刑事判決         99年度上易字第723號
上  訴  人
即  被  告  乙○○
上列上訴人因家庭暴力之傷害案件，不服臺灣高雄地方法院99年
度審易字第2156號中華民國99年6 月30日第一審判決（起訴案號
：臺灣高雄地方法院檢察署99年度偵字第3081號），提起上訴，
本院判決如下：
    主  文
上訴駁回。
    事實及理由
一、本案經本院審理結果，認第一審判決認事用法及量刑均無不
    當，應予維持，並引用第一審判決書記載之事實、證據及理
    由。
二、上訴人即被告（下稱被告）乙○○上訴意旨略以：被告乙○
    ○之父甲○○平日即會有手臂不明原因受傷情形，被告乙○
    ○並未毆打父親甲○○，且甲○○事後亦承認未遭被告乙○
    ○毆打等語，並提出被告乙○○與甲○○於99年6 月20日二
    段對話錄音、99年6 月21日一段對話錄音之光碟為佐。經查
    ，本院勘驗被告乙○○提出之上開光碟結果，99年6 月20日
    二段對話內容中，被告乙○○質問甲○○有無於98年12月2
    日遭被告乙○○毆打、腳踹，甲○○均回稱不記得，99年6
    月21日第三段對話內容中，被告乙○○質問甲○○有無於98
    年12月2 日遭被告乙○○腳踹，甲○○即回稱沒有，此有本
    院勘驗筆錄在卷可佐（見本院卷第27－29頁），是甲○○於
    上開三段對話中，固未明白表示有受被告乙○○毆打，甚或
    表示未受被告乙○○以腳踹。然證人甲○○已迭於偵查及原
    審審理中結證稱被告乙○○於98年12月2 日上午4 時許將其
    毆打成傷等情明確，並有阮綜合醫院受理家庭暴力事件驗傷
    診斷書、甲○○就診時所拍攝照片附卷可稽（見偵查卷第6
    、20－22頁），而觀諸甲○○就診時拍攝照片所示，其所受
    瘀青挫擦傷遍及右前臂、左前臂、右手肘，呈現不規則狀態
    ，衡諸常情，顯非如被告乙○○所辯甲○○係因以手臂撐開
    住家鐵捲門受傷之可能。再經本院向阮綜合醫療社團法人阮
    綜合醫院調閱甲○○在該院就診病歷顯示，甲○○自96年至
    99年間並無如被告乙○○所述有不明原因受傷之情形，此有
    該院甲○○病歷在卷足憑（見本院卷第36－49頁）。是甲○
    ○證述遭被告乙○○毆打成傷一節，應堪信為真實。至甲○
    ○事後於99年6 月20日、99年6 月21日遭被告乙○○質問時
    ，或回稱不記得或回稱沒有，其原因多樣，尚不得因此即遽
    認被告乙○○未毆打甲○○成傷。從而，被告乙○○上開上
    訴意旨，即無可取。原審認事用法，核無不合，量刑亦屬允
    當。被告乙○○上訴意旨否認犯罪，指摘原判決不當，為無
    理由，應予駁回。
三、據上論斷，應依刑事訴訟法第368 條、第373 條，判決如主
    文。
本案經檢察官劉玲興到庭執行職務。
中    華    民    國    99    年    10    月    21    日
                    刑事第八庭  審判長法  官 洪兆隆
                                      法  官 張盛喜
                                      法  官 郭玫利
以上正本證明與原本無異。
本判決不得上訴。
中    華    民    國    99    年    10    月    21    日
                                      書記官 梁美姿
附錄本件判決論罪科刑法條
刑法第277條第1項：
傷害人之身體或健康者，處3 年以下有期徒刑、拘役或1 千元以
下罰金。
刑法第280條：
對於直系血親尊親屬，犯第277 條或第278 條之罪者，加重其刑
至二分之一。
附件：
臺灣高雄地方法院刑事判決            99年度審易字第2156號
公  訴  人  臺灣高雄地方法院檢察署檢察官
被      告  乙○○  男  43歲（民國○○年○月○日生）
                    身分證統一編號：Ｚ000000000號
                    住高雄市前金區○○○路162號
上列被告因家暴傷害罪案件，經檢察官提起公訴（99年度偵字第
3081號），本院判決如下：
    主  文
乙○○犯傷害直系血親尊親屬罪，處有期徒刑肆月，如易科罰金
，以新臺幣壹仟元折算壹日。
    事  實
一、乙○○為甲○○之子，乙○○明知甲○○為其直系血親尊親
    屬，僅因甲○○於民國98年12月2 日凌晨4 時許，準備外出
    運動，將其吵醒，而心生不滿，在其與甲○○位於高雄市前
    金區○○○路162 號住處內，與甲○○發生口角，進而基於
    傷害直系血親尊親屬身體之犯意，徒手毆打甲○○，致甲○
    ○倒地後，再以腳踢方式攻擊甲○○，致使甲○○受有右手
    肘瘀青挫傷5 ×3 公分、右前臂瘀青挫擦傷14×9 公分、左
    前臂瘀青挫擦傷2 ×2 公分、左前臂瘀青挫擦傷3 ×1 公分
    等傷害。
二、案經甲○○訴由高雄市政府警察局新興分局移送臺灣高雄地
    方法院檢察署檢察官偵查起訴。
    理  由
一、被告乙○○否認證人即告訴人甲○○於警詢及偵查中所為陳
    述之證據能力，因告訴人於警詢之陳述，係屬審判外之陳述
    ，與刑事訴訟法第159 條之2 、之3 所規定之例外情形不符
    ，亦無同法第159 條之5 所規定之例外情形，是依同法第15
    9 條第1 項規定，告訴人於警詢中所為之陳述，固無證據能
    力。而告訴人於99年3 月23日偵查中所為之陳述，因係於檢
    察官面前所為，且由檢察官依法告知具結義務及偽證之處罰
    後，經具結後所為之證詞，此有證人結文及偵訊筆錄各1 份
    在卷可參（見偵查卷第14頁至第18頁），因被告並未舉證告
    訴人於偵查中所為之陳述，有何顯不可信之情狀，客觀上亦
    無任何證據顯示檢察官偵訊時有何不法取供情事，則依刑事
    訴訟法第159 條之1 第2 項規定，自應認告訴人於偵查中所
    為之陳述，具有證據能力。至於告訴人於本院99年6 月17日
    審判期日，經本院告知得拒絕作證之權利，告訴人表示仍願
    意作證，再經本院告知具結義務及偽證之處罰後，經具結後
    所為之陳述，因係基於直接審理所得之證據，而非傳聞證據
    ，當然具有證據能力。
二、訊據被告固不否認告訴人為其直系血親尊親屬，且其曾於上
    揭時、地，與告訴人發生口角爭執之事實，惟矢口否認有何
    傷害直系血親尊親屬之犯行，辯稱：當日告訴人準備外出運
    動，將其吵醒，且告訴人上完廁所，沒有沖水，因而與告訴
    人發生口角爭執，但其並未毆打或腳踢告訴人，反而是告訴
    人拿紙捲筒、木製鋤頭、桌墊、玻璃碗、鐵製茶壺，朝其扔
    擲，其中玻璃碗與鐵製茶壺遭其奪下，告訴人即在窗外呼喊
    救命，整起事件應係告訴人刻意安排，告訴人所受傷勢於案
    發前即已存在，因其住處鐵捲門相當沈重，告訴人應係開啟
    鐵捲門時遭壓傷所致，其並無傷害告訴人之行為云云。惟查
    ，上揭犯罪事實，業據告訴人於偵查及本院審理中證稱：「
    乙○○當天潑我冷水，我就拿棍子要打他，但我沒有打到他
    ，乙○○就用腳踹我身體，我手腳都有被踹到受傷」、「因
    為他（指被告）先潑我水，還跑到我房間，所以我才拿東西
    丟他」、「我拿東西要打他，他就用腳踹我」、「當天早上
    要去運動的時候，被被告潑水還吐口水」、「被告用水潑我
    ，我當時倒在地上，被告用腳踢我，當時我是倒在地上被他
    打」等語綦詳，並有阮綜合醫院受理家庭暴力事件驗傷診斷
    書、阮綜合醫院99年3 月4 日函檢附告訴人就診時所拍攝照
    片4 張附卷可稽（見偵查卷第6 頁、第20頁至第22頁）。觀
    諸前述阮綜合醫院提供告訴人就診時所拍攝照片4 張，顯示
    告訴人所受瘀青挫擦傷遍及雙手臂、手腕，以及右手肘，告
    訴人所受瘀青挫擦傷遍布雙手臂之部位，係呈現不規則狀態
    ，因開啟住家鐵捲門之動作，係使用手腕力量拉起，而為規
    則之動作，倘若告訴人係因鐵捲門太過沈重而壓傷，其壓傷
    部位應屬相同，不可能產生告訴人瘀青挫擦傷不規則的遍及
    其雙手臂之情形。又告訴人於99年2 月23日偵訊時，經檢察
    官指派人員對告訴人照相之結果，顯示告訴人雙手臂皮膚完
    好，並無任何傷勢，而告訴人於99年6 月17日審判期日，經
    本院勘驗結果，亦顯示告訴人雙手臂皮膚完好，並無任何擦
    傷之傷勢，此有偵查卷第29頁所附照片4 張，以及本院審判
    期日筆錄與所附照片3 張（見本院卷第29頁至第30頁）在卷
    可佐，因告訴人固定於早晨外出運動，而需每日早上開啟住
    家鐵捲門外出，此經被告與告訴人陳稱在卷，倘若告訴人因
    年紀老邁，而於開啟鐵捲門時，會遭鐵捲門壓傷，則因開啟
    鐵捲門外出運動，已成平日習慣，則告訴人雙手臂無論何時
    ，均應會留有其每日因開啟鐵捲門遭壓傷之瘀青挫擦傷，而
    無可能於前述偵訊及本院審理時，會呈現雙手臂均無任何傷
    勢之狀態，此外，告訴人於前述偵訊及本院審理時之皮膚狀
    況，均屬良好，並無任何皮膚病症狀，堪認阮綜合醫院驗傷
    診斷書上記載告訴人於98年12月2 日受有前揭瘀青挫擦傷，
    並非係因告訴人年老而患有皮膚病症所致。此外，前述阮綜
    合醫院提供告訴人就診時所拍攝照片4 張，除顯示告訴人所
    受瘀青挫擦傷，並非僅存在告訴人雙手臂之特定部位，而係
    不規則遍及其所手臂外，告訴人所受瘀青挫擦傷，部分傷口
    尚呈現流血狀態，倘若告訴人係為誣陷被告，僅需造成自己
    身體輕微傷害即可，何需如此大費周章造成自身雙手臂佈滿
    傷勢？是以，告訴人指訴其所受前揭傷勢，係遭被告毆打所
    致，應屬真實，被告辯稱：其並未傷害告訴人云云，無非係
    卸責之詞，要無可採。另案發當時為12月2 日的凌晨4 時許
    ，乃冬天的清晨時刻，若非告訴人有早起外出運動的習慣，
    一般人通常仍處於熟睡狀態，告訴人若要刻意營造其遭被告
    欺侮之錯誤印象，衡情應會選在一般人日常活動的時間，而
    不可能選在冬天的凌晨時刻，蓋此時一般人通常仍處於睡眠
    狀態致無法引起他人之注意，是被告辯稱：整起事件為告訴
    人刻意安排云云，亦無足採。從而，本案事證明確，被告所
    辯，不足採信，被告上揭傷害犯行，堪以認定，應予依法論
    科。
三、按家庭暴力者，謂家庭成員間實施身體或精神上不法侵害之
    行為；又家庭暴力罪者，謂家庭成員間故意實施家庭暴力行
    為而成立其他法律所規定之犯罪；家庭暴力防治法第2 條第
    1 項、第2 項分別定有明文。本件被告與告訴人具有家庭暴
    力防治法第3 條第3 款所規定直系血親之家庭成員關係，此
    據被告與告訴人供承在卷，而被告毆打告訴人致身體受傷，
    已屬家庭成員間實施身體上不法侵害之行為，即為家庭暴力
    防治法第2 條第1 項之家庭暴力，且構成刑法上之傷害罪，
    惟因家庭暴力防治法之上開規定並無罰則之規定，是以應僅
    依刑法傷害罪之規定予以論罪科刑。是核被告所為，係犯刑
    法第280 條之傷害直系血親尊親屬，並應按刑法第277 條第
    1 項所定法定刑加重其刑。本院審酌被告前無任何犯罪前科
    紀錄，有臺灣高等法院被告前案紀錄表1 份在卷可佐，素行
    尚稱良好，而被告為成年人，應知在現代民主法治社會中，
    對於任何糾紛之解決，應本諸理性、和平之手段與態度為之
    ，且告訴人為其父親，年紀老邁，縱對告訴人之言行舉止，
    有所不滿，亦應尊重、禮讓，竟僅因細故，率而使用暴力手
    段對待告訴人，有違人倫，並造成告訴人受有前揭傷害，行
    為實無可取，被告犯後，未能反省，反而飾詞狡辯，毫無悔
    意，並斟酌被告犯罪動機，告訴人所受傷勢等一切情狀，量
    處如主文所示之刑，並諭知易罰金之折算標準，以資懲儆。
據上論斷，應依刑事訴訟法第299 條第1 項前段，刑法第280 條
、第277 條第1 項、第41條第1 項，刑法施行法第1 條之1 ，判
決如主文。
本案經檢察官杜妍慧到庭執行職務。
中    華    民    國    99    年    6     月    30    日
                  刑事第十庭  法  官  高增泓
以上正本證明與原本無異。
如不服本判決應於收受判決後10日內向本院提出上訴書狀，並應
敘述具體理由。其未敘述上訴理由者，應於上訴期間屆滿後20日
內向本院補提理由書（均須按他造當事人之人數附繕本）「切勿
逕送上級法院」。
中    華    民    國    99    年    6     月    30    日
                              書記官  王淑娟
附錄本判決論罪法條全文：
刑法第277條
傷害人之身體或健康者，處3 年以下有期徒刑、拘役或1 千元以
下罰金。
犯前項之罪因而致人於死者，處無期徒刑或7 年以上有期徒刑；
致重傷者，處3 年以上10年以下有期徒刑。
刑法第280條
對於直系血親尊親屬，犯第277 條或第278 條之罪者，加重其刑
至二分之一。

司法院資訊處製作；財團法人民間司法改革基金會備份。
